臺灣基隆地方法院基隆簡易庭小額民事判決
110年度基小字第1184號
原      告  潘昱凱  


訴訟代理人  潘志茂  

被      告  胡鳳樺  



訴訟代理人  林美蓁  
上列原告因被告過失傷害案件，提起刑事附帶民事訴訟（本院11
0年度交附民字第2號）請求侵權行為損害賠償，經本院刑事庭裁
定移送前來，本院於民國110年12月1日言詞辯論終結，判決如下
：
    主  文
被告應給付原告新臺幣玖仟捌佰壹拾玖元，及自民國一一○年一
月六日起至清償日止，按週年利率百分之五計算之利息。
原告其餘之訴駁回。
本判決原告勝訴部分得假執行。
原告其餘假執行之聲請駁回。
    事實及理由
一、原告起訴主張：被告甲○○於民國108年7月31日上午10時35分
    許，駕駛車牌號碼0000-00號自用小客車，沿基隆市暖暖區
    八堵路往七堵方向行駛，途經基隆市○○區○○路000號前之行
    車管制號誌正常運作岔路口，迴車再倒車，欲往基隆市暖暖
    區八堵火車站方向行駛，本應注意行經行車管制號誌正常運
    作岔路口，迴車再倒車應注意後方來車，且依當時天候晴，
    日間自然光線，柏油路面乾燥、無缺陷亦無障礙物，視距良
    好，客觀上並無不能注意之情事，詎甲○○竟疏未注意及此，
    適有原告駕駛車牌號碼000-0000號普通重型機車沿基隆市暖
    暖區八堵路往基隆市區方向，並尾隨前方娃娃車行駛前進，
    迨於接近上開八堵路158號前之被告甲○○駕車上開迴車再倒
    車地點之際，原告騎乘該機車竟自該娃娃車右側後方不當超
    車，且向右偏行疏未注意車前狀況，此時，原告騎車突見正
    前方自己車道內被告甲○○上揭車輛，乃緊急閃煞不及，原告
    所駕駛上揭機車之前車頭不慎擦撞被告甲○○該車之右照後鏡
    、右側車門，因而造成原告人車倒地，並因致原告受有左側
    膝部挫傷、左側踝部挫傷、左側小腿挫傷、左側膝部擦傷、
    左側性足部擦傷之傷害結果。原告因本件事故受有醫療費用
    之支出新臺幣（下同）470元、車損17,970元，並因此身心
    受創，請求精神慰撫金30,000元；扣除被告於案發當時先行
    給付原告前往急診之費用1,000元後，仍應給付47,440元。
    為此，爰依民法第184條第1項前段、第191條之2前段、第19
    3條第1項、第195條第1項前段等規定，提起本件刑事附帶民
    事訴訟等語。並聲明：⑴被告應給付原告47,440元及自起訴
    狀繕本送達翌日起至清償日止按週年利率5%計算之利息；⑵
    願供擔保請准宣告假執行。
二、被告則以：伊轉彎時有先注意車輛行駛情形，是原告超速衝
    撞肇生事故，當時伊已將車開到對向車道上，因本件事故車
    輛損害嚴重，損失不貲，甚至受到刑事裁判處刑。現在伊離
    婚，尚有孩子3人嗷嗷待哺，除已負債累累外（信用卡、當
    鋪貸款等即已70餘萬），更為了支付易科罰金之費用，還需
    向民間借貸30,000元，目前上揭因事故而受損之車輛亦無錢
    修復；工作原本即已用在還債，又因本件事故之發生，而需
    多次請假，致遭解雇，現在工作不穩定，還遭到原告訴請民
    事賠償，本件事故之肇事責任乃在原告，事故當天已經先拿
    1,000元給原告就醫，現在所受各項待遇令人心有不甘，伊
    只願意賠償醫藥費等語。至被告雖未具體為聲明，但依其指
    稱已於事發當時支付原告1,000元，及原告請求之醫藥費用
    僅470元，足認被告係請求法院駁回原告之訴，一併敘明。
三、本院之判斷：
　㈠按因故意或過失，不法侵害他人之權利者，負損害賠償責任
    ；不法侵害他人之身體或健康者，對於被害人因此喪失或減
    少勞動能力，或增加生活上之需要時，應負損害賠償責任；
    汽車、機車或其他非依軌道行駛之動力車輛，在使用中加損
    害於他人者，駕駛人應賠償因此所生之損害，民法第184條
    第1項前段、第193條第1項、第191條之2前段分別定有明文
    。次按物被毀損時，被害人除得依民法第196條請求賠償外
    ，並不排除民法第213條至第215條之適用。依民法第196條
    請求賠償物被毀損所減少之價額，得以修復費用為估定之標
    準，但以必要者為限（例如：修理材料以新品換舊品，應予
    折舊）。被害人如能證明其物因毀損所減少之價額，超過必
    要之修復費用時，就其差額，仍得請求賠償，此有最高法院
    77年度第9次民事庭會議決議可資參照。再按不法侵害他人
    之身體、健康、名譽、自由、信用、隱私、貞操，或不法侵
    害其他人格法益而情節重大者，被害人雖非財產上之損害，
    亦得請求賠償相當之金額，民法第195條第1項亦定有明文。
    而法院對於精神慰撫金之量定，應斟酌雙方之身分、地位、
    資力、實際加害情形與被害人所受之痛苦及其他各種情形核
    定之（最高法院85年度台上字第460號判決意旨參照）。
　㈡本件事故之發生，及原告因而受有傷害而就醫、上揭機車受
    有損害而送修等情，業經原告提出醫療財團法人臺灣區煤礦
    業基金會臺灣礦工醫院急診醫療費用收據（實繳金額：470
    元）、上揭普通重型機車之行車執照、免用統一發票收據（
    3紙，金額分別為7,070元、6,700元、4,200元，合計為：17
    ,970元）等件影本及車損照片與零件照片為據，並有本院10
    9年度交易字第264號刑事判決存卷可按，被告亦不否認上情
    ，是就此部分之事實即無可疑，乃可認定。另被告於事故當
    日已先行交付原告1,000元供其就醫乙情，亦經原告於起訴
    狀中陳明，並經被告據以主張，是此部分之事實同可認定。
　㈢被告雖自認對本件交通事故之發生並無責任，惟其所辯各節
    ，並未出其於刑事答辯時之所述（見本院上開刑事判決理由
    欄貳、第2行至第8行）；參諸本院刑事庭事實調查之經過
    ，被告於本件中仍執上詞抗辯，已難認可採。再以本件事發
    之過程，業經本院刑事庭於審理過程中勘驗案發地點監視器
    錄影畫面，並將勘驗結果載錄於上揭判決中，足見有關本件
    交通事故之事發過程並無爭議；再按汽車迴車時，應於汽車
    迴車前，應暫停並顯示左轉燈光或手勢，看清無來往車輛，
    並注意行人通過，始得迴轉；汽車倒車時，應應顯示倒車燈
    光或手勢後，謹慎緩慢後倒，並應注意其他車輛及行人，道
    路交通安全規則第106條第5款、第110條第2款分別定有明文
    。被告於迴車過程中未注意後方來車，無法一次迴轉後，又
    於車道中倒車，致原告於超車過程中不及煞車撞擊，又徵諸
    當時路況、車況，被告別無不能注意之情事，被告亦從未主
    張有何不能注意之情形，是被告自就本件事故之發生應予負
    責，自不待言。從而被告之過失行為與原告因本件事故而就
    醫、所駕駛之普通重型機車因受損送修而支付費用，自有相
    當因果關係無誤。從而原告依上開條文之規定，請求被告負
    損害賠償責任，即屬有據。茲就原告請求之項目及金額，分
    別說明如後：
　⒈醫療費用470元部分：
　　此部分業據原告提出前開急診醫療費用收據，其上記載之就
    醫日期即發生本件道路交通事故之108年7月31日無訛，被告
    對此部分之支出亦未爭執，是原告就此部分之主張即屬有據
    。
　⒉車損費用共17,970元部分：
　　原告就此部分提出免用統一發票收據3紙，金額合計如上。
    惟按負損害賠償責任者，除法律另有規定或契約另有訂定外
    ，應回復他方損害發生前之原狀；第1項情形，債權人得請
    求支付回復原狀所必要之費用，以代回復原狀，民法第213
    條第1項、第3項定有明文。但修理材料以新品換舊品，應予
    折舊（最高法院77年度第9次民事庭會議決議一參照）。再
    查系爭車輛於108年5月出廠（見系爭車輛之行車執照影本，
    因不知其確切之出廠日期，推定系爭車輛為108年5月15日出
    廠，而以108年5月15日為計算折舊之基準），至事故發生即
    受損之108年7月31日止，依營利事業所得稅查核準則第95條
    第6款規定：「固定資產提列折舊採用定率遞減法者，以1年
    為計算單位，其使用期間未滿1年者，按實際使用之月數相
    當於全年之比例計算之，不滿1月者，以月計」之方法計算
    結果，使用之時間應以3月計，其車輛及附加零件已有折舊
    ，應將折舊部分予以扣除。本院依行政院所頒固定資產耐用
    年數表及固定資產折舊率之規定，機車之耐用年數為3年，
    依定率遞減法每年折舊536‰，復以原告請求之修理費中，品
    項名稱均為材料，是其所請求之17,970元均應予折舊，依上
    開標準計算折舊後，原告所得請求之材料部份費用為15,562
    元（計算式：第1年折舊值為17,970元536‰³／₁₂＝2,408元
    【元以下四捨五入，下同】，折舊後價值為17,970元－2,408
    元＝15,562元），此即修復系爭車輛之必要費用。故原告主
    張之車輛修復費用，在此範圍內係屬必要，逾此範圍，即非
    可採。
  ⒊精神慰撫金30,000元部分：
　　按以人格權遭遇侵害，受有精神上之痛苦，而請求慰藉金之
    賠償，其核給之標準，須斟酌雙方之身分、資力與加害程度
    及其他各種情形核定相當之數額。且所謂「相當」，應以實
    際加害情形與其身體、健康等受損害是否重大，及被害人之
    身分、地位與加害人之經濟情況等關係定之（最高法院47年
    度台上字第1221號判決、86年度台上字第3537號判決意旨參
    照）。經查，原告因系爭交通事故受有左側膝部挫傷、左側
    踝部挫傷、左側小腿挫傷、左側膝部擦傷、左側性足部擦傷
    等傷害，業經刑事判決認定如前，被告對此亦未曾爭執；且
    查原告提出之醫療費用之請求，除急診費用之外，未見有何
    其他支出，堪認原告所受傷害並未造成其長期不便，或有何
    長期痛苦以致其身體、精神均同蒙重大痛苦之情形。原告請
    求被告賠償非財產上所受損害固屬有據，但審酌原告所受傷
    害之嚴重程度、被告過失行為之原因與義務違反之程度，暨
    兩造之財產情形（除被告於刑事案件審理中已向法院提出基
    隆市仁愛區中低收入戶證明書以外，亦可參見兩造稅務電子
    閘門財產所得調件明細表－附於本件限制閱覽卷內，因事涉
    兩造之個人資料，自不宜於判決內逐一盤點）等一切情形，
    認原告請求精神慰撫金2,000元尚屬允當，逾此部分之請求
    ，則尚非可採。
　⒋從而原告就本件事故所得請求被告賠償之金額，合計為18,03
    2元（計算式：470元＋15,562元＋2,000元＝18,032元）
　㈣按損害之發生或擴大，被害人與有過失者，法院得減輕賠償
    金額或免除之，民法第217條第1項定有明文。又民法第217
    條第1項規定，目的在謀求加害人與被害人間之公平，倘受
    害人於事故之發生亦有過失，由加害人負全部賠償責任，未
    免失諸過酷，是以賦與法院得不待當事人主張，減輕其賠償
    金額或免除之職權。換言之，基於過失相抵之責任減輕或免
    除，非僅為抗辯之一種，亦可使請求權全部或一部為之消滅
    ，故裁判上得以職權斟酌之（最高法院85年台上字第1756號
    判例意旨參照）。再查：
　⒈本件被告固有前揭過失，然就原告部分，亦同有過失，有如
    下述：
　　由道路交通安全規則第101條第1項第5款之規定可知超車應
    由左側超車，不得由右側超車，原告竟欲自右側超越前方之
    娃娃車，顯然有違上揭規定。另按同規則第94條第3項亦規
    定汽車行駛時，駕駛人應注意車前狀況，並隨時採取必要之
    安全措施，原告於偏轉右側超車之際，既可眼見前方被告倒
    車，竟未採取必要安全措施而肇致本件事故發生，亦可見其
    明顯有責。從而本件原刑事判決援引交通部公路總局臺北區
    監理所基宜區車輛行車事故鑑定會之鑑定意見，與交通部公
    路總局車輛行車事故鑑定覆議會之覆議鑑定意見，亦認定兩
    造同有過失乙節，即可採信。況原告明知前揭刑事判決已認
    定其同有責任，卻從未爭執其就本件道路交通事故並無責任
    ，核與上揭認定亦無不合；是原告就本件道路交通事故之發
    生，即與被告同有責任，自不待言。
　⒉本院審酌原告與被告間就系爭事故之原因力大小及其過失情
    節，並斟酌上開鑑定意見與覆議鑑定意見，認原告、被告就
    本件事故之發生各應負擔40%、60%之過失責任，從而原告因
    系爭車輛所得對被告請求賠償之範圍，自以上開金額之60%
    ，即10,819元為限（計算式：18,032元60%＝10,819元）。
　㈤被告於案發當日業已交付原告1,000元乙情，為兩造所不爭，
    有如前述，則原告所得請求之金額自仍須扣除被告已給付之
    1,000元；是原告於本件訴訟中，仍得向被告請求者，應為9
    ,819元（計算式：10,819元－1,000元＝9,819元）。
　㈥按給付無確定期限者，債務人於債權人得請求給付時，經其
    催告而未為給付，自受催告時起，負遲延責任。其經債權人
    起訴而送達訴狀，或依督促程序送達支付命令，或為其他相
    類之行為者，與催告有同一之效力。遲延之債務，以支付金
    錢為標的者，債權人得請求依法定利率計算之遲延利息，但
    約定利率較高者，仍從其約定利率；應付利息之債務，其利
    率未經約定，亦無法律可據者，週年利率為5%，民法第229
    條第2項、第233條第1項及第203條分別定有明文。經查，本
    件原告請求侵權行為損害賠償之債，為給付未確定期限債務
    。是原告請求自起訴狀繕本送達翌日（即110年1月6日，被
    告係於110年1月5日當庭收受刑事附帶民事起訴狀繕本，可
    見本院110年度交附民字第2號卷刑事附帶民事起訴狀上被告
    表明收受起訴狀繕本之署押及記載）起至清償日止，按週年
    利率5%計算之法定遲延利息，合於上開規定，應予准許。
四、綜上所述，原告依侵權行為損害賠償之法律關係，請求被告
    給付9,819元，及自刑事附帶民事起訴狀繕本送達翌日即110
    年1月6日（見本院110年度交附民字第2號卷第3頁刑事附帶
    民事起訴狀上被告收受繕本之簽名及記載）起至清償日止按
    週年利率5%計算之遲延利息，為有理由，應予准許，逾此範
    圍之請求，則屬無據，應予駁回。
五、本件係適用小額訴訟程序所為被告部分敗訴之判決，依民事
    訴訟法第436條之20規定，就原告勝訴部分依職權宣告假執
    行。；原告雖聲明願供擔保請准宣告假執行，惟此乃促使本
    院注意，此部分本院不另為准駁之諭知，附此敘明。至原告
    敗訴部分，其假執行之聲請即失所附麗，應予駁回。
六、本件事證已臻明確，兩造其餘主張及舉證，核與本件判決結
    果無影響，爰不一一論述。
七、本件訴訟係原告於刑事訴訟程序提起之附帶民事訴訟，經本
    院刑事庭裁定移送前來，依刑事訴訟法第504條第2項規定，
    本無庸繳納裁判費；況本件訴訟繫屬期間亦未增生訴訟費用
    事項，即由本院逕行裁判，故無訴訟費用負擔問題，併予敘
    明。
據上論結，原告之訴為一部有理由，一部無理由，依民事訴訟法
第436條之23、第436條之20、第436條第2項，判決如主文。
中　　華　　民　　國　　110 　年　　12　　月　　8 　　日
                  基隆簡易庭法　官　李謀榮　　　　　
以上正本係照原本作成。
對於本件判決如有不服，應於收受送達後20日內向本院提出上訴
書狀，上訴於本院合議庭，並按他造當事人之人數附具繕本。
當事人之上訴，非以判決違背法令為理由不得為之，上訴狀應記
載上訴理由，表明下列各款事項：
㈠原判決所違背之法令及其具體內容。
㈡依訴訟資料可認為原判決有違背法令之具體事實。
如委任律師提起上訴者，應一併繳納上訴審裁判費。　
中　　華　　民　　國　　110 　年　　12　　月　　8 　　日
                            書記官　鄭又綾